【裁判字號】    89,訴,107
【裁判日期】    890731
【裁判案由】    廢棄物清理法
【裁判全文】
臺灣雲林地方法院刑事判決                          八十九年度訴字第一七號
    公  訴  人  臺灣雲林地方法院檢察署檢察官
    被      告  丙○○
右列被告因廢棄物清理法案件，經檢察官提起公訴（八十九年度偵字第四六三號），
本院判決如左：
    主  文
丙○○連續未領有廢棄物處理許可證或核備文件，從事廢棄物處理，處有期徒刑貳年
貳月。
扣案之挖土機壹台沒收之。
    事  實
一、丙○○明知其未依廢棄物清理法之規定，列明專業技術人員與清除工具、方法、
    設備及場所，向所屬地方主管機關申請核發許可證或核備文件，竟基於從事廢棄
    物處理之概括犯意，自民國（下同）八十八年十一月初某日起至八十八年十二月
    九日凌晨止，意圖為自己不法之利益，未向主管機關取得土地使用許可，在雲林
    縣新虎尾溪崙背段新庄橋上游約八○○公尺處、長八十公尺、寬十公尺之公有河
    川地，駕駛其所有型號為ＫＰＳ○四－○三七號、引擎號碼為0000－00－
    0000號之挖土機，將上開公有河川地挖掘一．五尺深，掩埋自不詳地點運送
    而來之一般事業廢棄物及建築廢棄物而竊佔上開公有河川地，嗣於八十八年十二
    月九日凌晨零時三十五分許，經民眾向警方檢舉，警方於同日凌晨二時當場查扣
    右開挖土機一台，並依停放在現場之機車車號ＭＫＨ－五八一號循線查獲上情。
二、案經雲林縣政府函請臺灣雲林地方法院檢察署檢察官偵查起訴。
    理  由
一、訊據被告丙○○固坦承曾在雲林縣新虎尾溪崙背段新庄橋上游約八○○公尺公有
    河川地處（下稱本案河川地）駕駛挖土機，停放於現場之右開機車為其妻乙○所
    騎用等情，惟矢口否認有右揭違反廢棄法清理法之犯行，辯稱：本案河川地原為
    我所承租，因欲整地耕種故在八十八年十一月間購買扣案之挖土機在本案河川地
    上駕駛挖土機整地，並未掩埋垃圾；我於八十八年十二月八日下午亦有駕駛挖土
    機整地，車號ＭＫＨ－五八一號機車係我太太乙○於同日下午騎乘至本案河川地
    附近之農地整地，於同日傍晚六、七點因天氣寒冷，我用汽車載乙○一同返家，
    上開機車則放置在該處云云。然查：
     (一) 被告丙○○先於警訊時供稱：「八十八年十二月八日下午五時左右，我太
          太騎用該機車到田裏，後來因天氣冷，又剛好我開車經過，於是叫她把機
          車停在新虎尾溪，由我載她回家」云云，嗣於本院調查時又改稱：「我於
          八十八年十二月八日下午二、三點去開怪手，我太太也騎機車去，太陽下
          山時我開車載我太太一起返家」等語，是被告對當日有無在本案河川地駕
          駛挖土機，前後供述不一，其供詞之真實性堪予質疑。再被告在本案河川
          地旁種植稻米一事，固經證人張門騫到庭證述無訛，惟證人張門騫另證稱
          ：我係於八十九年初在本案河川地旁種植花生，並未看過被告在河邊開怪
          手，且不知被告有無在垃圾堆置處種植作物等語，無從證明被告除其已佔
          有之河川地外另有駕駛挖土機整地之需要。且被告於本院調查時先自承：
          「八十七年之前一段時間，因幫忙兒子，而未在本案河川地種植作物」，
          嗣本院訊問：「你何時開始在本案河川地旁種稻？」，被告回答：「至今
          已種了三、四年」（亦即被告自八十五、八十六年起即開始種稻），核與
          被告前述「八十七年之前並未種植作物」之語，矛盾互異，益徵被告供詞
          漏洞百出，純屬子虛。
     (二) 被告先於八十九年二月三日偵訊時陳稱本案河川地係他所有，嗣後於偵審
          中又改稱本案河川地係其承租，沒有所有權，前幾年承租許可已為政府終
          止，而現已無證明文件等語，惟查：本案河川地雖曾許可民眾承租，然雲
          林縣政府自八十年迄今之河川公地許可資料內，並無許可丙○○使用本案
          河川地之資料，此有雲林縣政府八十九年五月十八日府工水字第八九○○
          ○三六八三七號函一紙附卷可稽，衡諸常情，挖土機非一般農用工具，價
          值不菲，被告為一農人，為一塊非己所有之公有河川地，花費鉅資購買挖
          土機整地，殊難想像。且本院於八十九年五月十一日勘驗本案河川地時，
          因堤防整建工程之進行，已自地上挖出右開垃圾並堆積在溪邊，而形成四
          、五公尺高，面積○點四八一五公頃之垃圾山，此有勘驗筆錄、照片十六
          幀及雲林縣西螺地政事務所之土地複丈圖一紙在卷可憑，再參以查獲當時
          現場垃圾達八十公尺長、十公尺寬、一點五公尺深，此為證人即雲林縣政
          府工務局水利課人員甲○○證述屬實，足見掩埋在本案河川地之垃圾量數
          量龐大甚明，一般人絕無在垃圾上整地耕種作物之可能，是被告上開辯稱
          在本案河川地駕駛挖土機，係為整地耕種之用，顯屬無稽。
     (三) 雲林縣警察局西螺分局崙背分駐所於八十八年十一月九日凌晨零時三十五
          分許接獲民眾檢舉，並通知主管機關即雲林縣政府工務局水利課人員到本
          案河川地時，現場遺留有上開挖土機及機車，而離挖土機約十公尺處有一
          剛開挖的痕跡，且挖土機的引擎摸起來還是熱的等情，業經證人甲○○及
          雲林縣警察局西螺分局崙背分駐所警員林學松於偵查中結證明確，復有雲
          林縣政府移送函、雲林縣警察局西螺分局受理各類案件紀錄表各一份在卷
          可資佐憑；又參以扣案之挖土機之履帶上，尚殘留垃圾，且現場垃圾堆積
          凌亂，有查獲當日之現場照片數幀附卷可參，足見現場不但無整地準備耕
          種之跡象，且查獲前有人正在使用該挖土機進行掩埋垃圾之工作。再參諸
          被告先於警訊中供稱：我有駕駛挖土在現場將垃圾推平等語，復在審理中
          既自承：機車鑰匙插在機車上，而挖土機之鑰匙有帶回去等語，衡諸常情
          ，若非持有鑰匙之人，如何能發動並駕駛上開挖土機從事掩埋工作？足見
          本件為警查獲前不久，應係被告駕駛右開挖土機在本案河川地上推整垃圾
          甚明。
      綜上所述，被告丙○○上開所辯，顯屬卸責無據之詞，不足採信。本件事證業
      臻明確，被告犯行洵堪認定。
二、按公、民營廢棄物清除、處理機構經營廢棄物之貯存、清除或處理業務，應列明
    專業技術人員與貯存、清除、處理之工具、方法、設備及場所，向地方主管機關
    申請核發許可證，廢棄物清理法第二十條前段定有明文，其違反者，應依同法第
    二十二條第二項第四款之規定處罰。被告丙○○未向地方主管機關申請核發許可
    證，即逕行竊佔本案河川公有地從事廢棄物之處理，剝奪主管機關使用本案河川
    地之權益，核其所為，係犯廢棄物清理法第二十二條第二項第四款之未依規定領
    有廢棄物處理許可證或核備文件，從事廢棄物處理罪及刑法第三百二十條第二項
    之竊佔罪。被告所為違反廢棄物清理法第二十二條第二項第四款之罪，先後多次
    犯行，時間緊接，犯罪構成要件相同，顯係基於概括犯意反覆為之，應依刑法第
    五十六條連續犯之規定，論以一罪，並加重其刑。被告所犯上開二罪之間，係一
    行為觸犯二罪名，係屬想像競合犯，依刑法第五十五條前段之規定，應從較重之
    廢棄物清理法第二十二條第二項第四款之罪處斷。又竊佔罪部分雖未據公訴人起
    訴，然與起訴之犯罪事實有想像競合之裁判上一罪之關係，為起訴效力所及，本
    院自應併予審究。爰審酌被告丙○○無視法令，故違規定，為圖一己之私，竟將
    前述龐大廢棄物掩埋於公有河川地，雖依雲林縣政府八十九年六月十四日公府工
    水字第八九一四二○○六二八號函所示，尚無明顯使水流改道或妨礙水流之情形
    ，然嚴重影響環境衛生及水源清潔，污染附近農田，犯罪後猶飾詞圖卸等一切情
    狀，量處如主文所示之刑，以資懲儆。
    扣案之挖土機一台，為被告所有，業據被告供承在卷，且其購得後既係用於本件
    推挖垃圾之用，爰依刑法第三十八條第一項第二款，併予宣告沒收。
據上論斷，應依刑事訴訟法第二百九十九條第一項前段，廢棄物清理法第二十二條第
二項第四款，刑法第十一條前段、第五十六條、第三百二十條第二項、第五十五條前
段、第三十八條第一項第二款，罰金罰鍰提高標準條例第一條前段，判決如主文。
本案經檢察官施添寶到庭執行職務
中      華      民      國      八十九      年      八     月     二    日
                                        臺灣雲林地方法院刑事第二庭
                                            審  判  長  法  官
                                                        法  官
                                                        法  官
右正本證明與原本無異。
如不服本判決，應於判決送達後十日內，向本院提出上訴狀。（須附繕本）
                                            書記官  □  □  □
中      華      民      國      八十九      年    七    月    三十一    日


司法院資訊處製作；財團法人民間司法改革基金會備份。
